【裁判字號】    97,訴,455
【裁判日期】    971021
【裁判案由】    損害賠償
【裁判全文】
臺灣新竹地方法院民事判決               97年度訴字第455號
原      告  乙○○
                        號
訴訟代理人  陳由銓律師
被      告  王志    原住新竹.
            東亞保全股份有限公司
法定代理人  丙○○
訴訟代理人  丁○○
上列當事人間損害賠償事件，本院於民國97年10月6日辯論終結
，判決如下：
    主  文
被告應連帶給付原告新臺幣肆拾伍萬陸仟佰玖拾壹元，及被告
東亞保全股份有限公司自民國九十七年四月三日起，被告王志
自民國九十七年八月二日起，均至清償日止，按年息百分之五計
算之利息。
原告其餘之訴駁回。
訴訟費用由被告連帶負擔百分之四十四，餘由原告負擔。
本判決第一項於原告以新臺幣壹拾伍萬仟元為被告供擔保後，
得假執行。
原告其餘假執行之聲請駁回。
    事實及理由
一、程序部分：
(一)、按訴狀送達後，原告不得將原訴變更或追加他訴，但擴張或
    減縮應受判決事項之聲明者，不在此限，民事訴訟法第255
    條第1項第3款定有明文。查本件原告起訴時原請求被告應連
    帶給付醫療費新臺幣（下同）30,182元、看護費用290,255
    元、交通費30,000元、救護車費5,100元、薪資減少之損失
    216,000元、精神慰撫金600,000元、機車損害20,000元，嗣
    於訴訟程序進行中，原告陳明不再請求前開給付中關於機車
    損害20,000元，並請求被告應連帶支付醫療費30,182元、看
    護費用290,255元、交通費30,000元、救護車費5,100元、薪
    資減少損失320,000元、精神慰撫金600,000元，且扣除原告
    受償之金額237,138元後，請求被告連帶給付1,038,399元，
    核係屬擴張及減縮應受判決事項之聲明，應予准許，合先敘
    明。
(二)、本件被告王志經合法通知，未於言詞辯論期日到場，核無
    民事訴訟法第386條所列各款情形，爰依原告之聲請，由其
    一造辯論而為判決。
二、原告起訴主張：
(一)、原告於民國96年7月3日上午5時50分許，騎機車沿新竹縣竹
    北市縣○○路由北往南行駛，於駛至縣政二路與光明六路
    交岔路口時，因縣政二路交通號誌係呈綠燈，故而原告之機
    車乃向前行駛。詎原告機車於行將抵達交岔路口中心點時，
    被告王志駕駛被告東亞保全股份有限公司（下稱東亞保全
    公司）所有之車號1362-QA號巡邏車，突然沿光明六路，由
    東往西闖紅燈飛快駛至，由於原告機車一時閃避不及，乃與
    被告王志駕駛之車輛右側相撞。原告機車被撞後，滑衝至
    19公尺外之光明二路由東往西車道之路邊，除原告機車車頭
    全部損壞外，並因此導致原告受有左肺鈍傷、第三至第九肋
    骨骨折併氣胸血胸、左大腿骨開放性粉碎性骨折、左肩胛骨
    骨折、右手遠端橈骨骨折等傷勢，且被告甲○○之業務過失
    傷害，業經本院以97年度竹北交簡字第61號刑事簡易判決，
    處被告王志有期徒刑六月在案。
(二)、按因故意或過失，不法侵害他人之權利者，負損害賠償責任
    ；汽車或其他非依軌道行駛之動力車輛，在使用中，加損害
    於他人者，駕駛人應賠償因此所生之損害；受僱人因執行職
    務，不法侵害他人之權利者，由僱用人與行為人連帶負損害
    賠償責任；不法侵害他人之身體或健康者，對於被害人因此
    喪失或減少勞動能力，或增加生活上之需要時，應負損害賠
    償責任；不法侵害他人之身體  健康、名譽、自由、信用
    、隱私、貞操或不法侵害其他人格法益而情節重大者，被害
    人雖非財產上之損害，亦得請求賠償相當之金額，民法第
    184條第1項、第188條第1項、第191條之2第1項、第193條第
    1項、第195條第1項分別定有明文。被告王志為被告東亞
    保全公司所僱用之巡邏車司機，而其駕駛巡邏車時，竟疏於
    注意交通安全，乃鑄成本件車禍，依上揭法條之規定，被告
    東亞保全公司與被告王志就原告因系爭車禍所受之損害，
    應負連帶賠償之責任。
(三)、茲將被告應連帶賠償原告之事項，分列於下：
  1.醫療費新臺幣（下同）30,182元。
    原告因系爭事故，在長庚紀念醫院住院就醫，共支出醫療費
    用計27,903元（未含證書費）；而在東元綜合醫院就醫，則
    支出醫療費2,279元，合計30,182元。
  2.看護費290,255元。
    原告因本件交通事故而受有左肺鈍傷、第三至第九肋骨骨折
    併氣胸血胸、左大腿骨開放性粉碎性骨折、左肩胛骨骨折、
    右手遠端橈骨骨折等傷勢，而先後至東元綜合醫院及長庚醫
    院住院治療。又原告因上述疾病於96年7月3日進入長庚醫院
    治療，至96年7月20日出院，共住院17天；後於96年8月20日
    住院，並於96年8月21日施行傷口清創及左股骨骨折復位鋼
    釘內固定手術，於96年8月23日出院，共住院4天，且因住院
    期間終日躺臥病床，動彈不得，需人照顧，至今仍無法正常
    行走，日常生活作息，均需靠人扶養照顧，為此，原告於住
    院期間，乃請特別看護照顧，以每日看護費2,100元，合計
    支出特別看護費73,580元。另因原告家境困難，無力繼續僱
    用特別看護，故自96年8月1日起至8月19日共19天及自96年8
    月24日起，改由原告之親屬輪流照護，如以僱用外傭標準，
    每月20,000元計算，算至預期原告復原之時日即97年6月30
    日止，則被告在此期間，應連帶給付原告之看護費用為216,
    675元。是依上開特別看護費及家人看護之費用，合計看護
    費為290,255元。
  3.交通費30,000元。
    原告因不良於行，而前往醫院醫治，皆需僱用車輛載送，期
    間共計支出計程車費30,000元。
  4.救護車費5,100元。
    被告因系爭事故而傷重，乃僱請紅救護車有限公司自東元
    綜合醫院載往長庚紀念醫院急救，車資共5,100元。
  5.薪資減少之損害計320,000元。
    原告係53年4月20日出生，平日身體健康，並服務於訴外人
    誼光保全公司，每月薪資28,000元，惟自車禍受傷後，即自
    96年7月3日起，訴外人誼光保全公司每月僅發給原告10,000
    元，且自97年5月9日後，則不再給予薪資，茲算至97年10月
    9日止，原告薪資所得共損失320,000元（自96年7月9日起至
    97年5月9日止，共10個月，每月少18,000元；自97年5月9日
    起至97年10月9日止，共5個月，每月少28,000元，合計320,
    000元）。
  6.精神慰撫金600,000元。
    原告身體原甚強健，但因系爭車禍致全身多處受傷，並歷經
    五次開刀手術，肉體及精神所受之痛苦，洵難以言喻，且因
    左大腿骨開放性粉碎性骨折，經手術後，仍跛腳行動不便，
    不克為各種粗重及須走動之工作，以致訴外人誼光保全公司
    擬予解僱而不發給薪資，故而原告無論健康及工作能力皆嚴
    重受損，是原告自得請求被告連帶賠償精神慰撫金600,000
    元。
  7.又原告因本件車禍受傷後，勞工保險局分別於96年11月8日
    給付醫藥補助費6,090元，96年11月13日給付住院補助費
    26,796元，97年4月2日給付職業傷害補助費65,366元，計
    98,252元。另友聯產物保險股份有限公司於97年5月15日，
    曾給付原告汽車強制險理賠金38,886元，而被告東亞保全公
    司則於97年7月8日給付原告部分賠償金100,000元，故本件
    原告總計曾受償237,138元。
  8.綜上，原告所受之損失總額為1,275,537元，扣減原告已受
    償之237,138元後，被告尚應連帶賠償原告之金額為新台幣
    計1,038,399元。
(四)、並聲明：
  1.被告應連帶給付原告1,038,399元，及自起訴狀繕本送達被
    告翌日起至清償日止，按年息百分之5計算之利息。
  2.願供擔保，請准宣告假執行。
三、被告方面：
(一)、本件被告王志經合法通知，未於言詞辯論期日到場，亦未
    提出書狀作何聲明或陳述。
(二)、被告東亞保全公司則對本院97年度竹北交簡字第61號刑事判
    決無意見，並稱其願支付部分賠償金額予原告等語。
四、本院之判斷：
(一)、被告王志係任職被告東亞保全公司之巡邏車司機，為從事
    駕駛業務之人，於96年7月3日凌晨5時45分許，駕駛被告東
    亞保全公司所有之車號1362-QA號巡邏車，沿新竹縣竹北市
    ○○○路由東向西方向行至與新竹縣竹北市縣○○路之有號
    誌交岔路口時，原應注意車前狀況，並隨時採取必要之安全
    措施，及汽車行駛至有號誌之交岔路口時，遇紅燈應依車道
    連貫暫停，且依當時路況良好，無不能注意之情形下，竟未
    遵守紅燈指示，貿然闖越該交岔路口。適原告騎乘車號GQ2
    -980號機車正沿新竹縣竹北市縣○○路由北向南方向穿越該
    交岔路口，被告王志因而煞車不及而撞上原告騎乘之機車
    ，致原告受有左大腿、左肩胛骨、右手遠端橈骨及第三至六
    根肋骨骨折併血胸等傷害，而被告王志之上開業務過失傷
    害行為，業經臺灣新竹地方法院檢察署檢察官以97年度偵字
    第32號聲請簡易判決處刑，並由本院刑事庭以97年度竹北交
    簡字第61號刑事簡易判決在案等情，業據原告提出道路交通
    事故現場圖、道路交通事故當事人登記聯單、本院刑事簡易
    判決、診斷證明書、照片等件為證，並有本院97年度竹北交
    簡字第61號刑事簡易判決附卷可稽，而被告王志則未到場
    爭執及提出任何書狀，且為被告東亞保全公司所不爭執，自
    堪信原告因本件系爭車禍而受有上開傷害之事實為真，且可
    認被告王志傷害原告之行為與原告所受傷害之結果間，具
    有相當因果關係。從而，原告主張被告王志應就其傷害負
    侵權行為損害賠償責任等情，即屬有據，應予准許。
(二)、次按因故意或過失不法侵害他人之權利者，負損害賠償責任
    ；汽車、機車或其他非依軌道行駛之動力車輛，在使用中
    加損害於他人者，駕駛人應賠償因此所生之損害；受僱人因
    執行職務，不法侵害他人之權利者，由僱用人與行為人連帶
    負損害賠償責任；又不法侵害他人之身體或健康者，對於被
    害人因此喪失或減少勞動能力或增加生活上之需要時，應負
    損害賠償責任；不法侵害他人之身體者，原告雖非財產上之
    損害，亦得請求賠償相當之金額，民法第184條第1項前段、
    、第191條之2、第188條第1項、第193條第1項、第195條第
    1項前段分別定有明文。查本件被告王志受僱於被告被告
    東亞保全公司擔任巡邏車司機，而於上開時地駕駛巡邏車時
    ，本應注意車前狀況，且依當時情形並無不能注意之情事，
    詎其竟疏未注意，且未遵守交通號誌指示，導致系爭事故發
    生，原告並因而受傷，已如前述，則被告東亞保全公司依法
    自應與被告王志負連帶賠償責任，依上揭規定，原告請求
    被告連帶賠償其所受財產上及非財產上損害，即非無據。茲
    審酌原告各項請求金額是否妥適：
  1.醫療費用及救護車費用部分：
    查原告因本件系爭車禍受傷後，至長庚紀念醫院、東元綜合
    醫院住院治療，分別自付醫療費用23,240元、4,053元、250
    元、100元、360元、100元、150元、250元、1,529元、750
    元，合計30,782元，且支付救護車費用5,100元，總計35,
    882元等情，有原告提出之紅救護車有限公司服務收費證
    明、醫療費用收據10紙附卷可參。又查原告所支出之前揭醫
    療費用，除其中證明書費計600元（計算式為：150＋150＋
    150 ＋150＝600），非屬治療所必需應予剔除外，其餘醫療
    費用之項目，合計30,182元（00000－000＝30182），核係
    治療所必需，則原告請求被告連帶賠償醫療費用30,182元及
    救護車費用5,100元，為有理由，應予准許。
  2.看護費部分：
    本件原告因本件車禍受傷而於96年7月3日至長庚紀念醫院入
    院，同日並施行胸管置放及左股骨鋼釘外固定術，96年7月3
    日轉入加護病房照護，並於96年7月5日施行左股骨骨折復位
    鋼釘內固定手術，且於96年7月11日轉至骨科病房繼續治療
    ，於96年7月12日施行左橈骨骨折復位鋼板鋼釘內固定術，
    後於96年7月20日出院，共住院17天。又原告復於96年8月20
    日住院，並於96年8月21日施行傷口清創及左股骨骨折復位
    鋼釘內固定手術，而於96年8月23日出院，共住院4天，且出
    院時仍癒合不良，建議宜休養三個月，有長庚紀念醫院97年
    2月4日之診斷證明書在卷可證，足見原告於住院及休養期間
    確有僱請看護照料其日常生活起居之必要。又依原告所提出
    之5紙收據，原告支付之特別看護費用合計為82,300元，惟
    本件原告則請求特別看護費用73,580元，本院審酌原告既有
    僱請看護照料其日常生活之必要，且上開金額亦未逾越社會
    一般看護行情價格，尚稱合理。另查原告因本件車禍受有左
    肺鈍傷、第三至第九肋骨骨折併氣胸血胸、左大腿骨開放性
    粉碎性骨折、左肩胛骨骨折、右手遠端橈骨骨折等傷害，並
    在長庚紀念醫院接受施行傷口清創及左股骨骨折復位鋼釘內
    固定手術後，出院仍宜休養三個月等情觀之，原告休養期間
    仍須專人照顧，無法自行料理生活，有聘請看護之必要，而
    原告在生活上之照顧雖係由家人代勞，惟家人之代勞並非為
    侵權行為人減輕賠償責任，且其勞力亦可評價為金錢損害，
    且原告主張家人之生活上照顧以每月工資20,000元計算，尚
    稱合理，是本院審酌原告既有僱請看護照料其日常生活之必
    要，而原告之家人因照料原告所付出之勞力既可評價為原告
    須付其相當於工作之薪資，自得向被告請求連帶賠償上開費
    用，惟查，原告雖稱自96年8月1日起至8月19日共19天及自
    96年8月24日起，改由原告之親屬輪流照護，並至預期原告
    復原之時日即97年6月30日止，被告應連帶給付在此期間之
    看護費用216,675元等語，然原告於96年8月21日至長庚紀念
    醫院施行傷口清創及左股骨骨折復位鋼釘內固定手術後，因
    仍癒合不良，醫生建議宜休養三個月等情，有原告提出之長
    庚紀念醫院96年11月19日及97年2月4日之診斷證明書附卷可
    參，而原告復未舉證證明原告須休養及看護至97年6月30日
    之情事為真，故本院認原告家人之看護期間應以96年8月1日
    起至8月19日共19天及出院後3個月為宜，總計該期間看護費
    用為72,667元（計算式：20000×19/30＋20000×3＝72667
    ，小數點以後四捨五入）。從而，原告請求被告連帶負擔上
    開看護費用146,247元（73580＋72667＝146247），為有理
    由，應予准許，逾此範圍，則屬無據，應予駁回。
  3.交通費用部分：
    原告主張其因不良於行，而往返長庚紀念醫院就診，皆需僱
    用車輛載送，期間共計支出計程車費30,000元云云，固據其
    提出永晟計程車行之計程車費用收據15紙附卷為佐，而查前
    揭計程車費收據日期分別為96年7月4日、7月5日、7月8日、
    7月12日、7月20日、7月30日、8月20日、8月23日、8月29日
    、9月3日、9月24日、10月17日、11月19日、12月17日、97
    年2月4日，除其中96年7月4日、7月5日、7月8日、7月12日
    之收據，因原告係於96年7月3日至長庚紀念醫院入院，並於
    96年7月20日出院，有診斷證明書在卷可稽，自難認原告於
    上開期日有支出交通費用之必要，其餘則核與原告所提其於
    林口長庚紀念醫院就診之日期尚無不合，且審酌原告所受傷
    勢嚴重之程度，認其於上開期間搭乘計程車往返看診，合乎
    情理，是原告上開單據支出費用計22,000元部分之請求，應
    予准許，逾此範圍之請求，則屬無據，應予駁回。
  4.薪資損失部分：
    原告主張其服務於訴外人誼光保全公司，每月薪資28,000元
    ，惟自系爭車禍受傷後，即自96年7月3日起，訴外人誼光保
    全公司每月僅發給原告10,000元，且自97年5月9日後，則不
    再給予薪資，至97年10月9日止，原告薪資損失總計320,000
    元等語，業據其提出薪資明細表、活期儲蓄存款存摺等件為
    證，且為被告所不爭執，而依長庚紀念醫院診斷證明書所載
    ，原告於系爭事故發生後，於96年7月3日入院手術，並於96
    年7月20日出院，共住院17天；後於96年8月20日住院手術，
    而於96年8月23日出院，共住院4天，且出院時仍癒合不良，
    醫生囑言建議宜休養三個月等情，有長庚紀念醫院診斷證明
    書可佐，是原告請求上開住院治療、進行手術期間不能工作
    之損失，自屬有據。另斟酌原告之傷勢，除住院期間無法工
    作外，出院後，仍宜休養三個月，故原告請求三個月無法工
    作之損失, 要非無據。至原告雖主張其因傷導致其至97年10
    月9日止，仍有薪資損失，但就其須休養至97年10月9日，原
    告復未能舉出具體事證以實其說，則原告請求被告連帶賠償
    前開薪資損失至97年10月9日止，即難認有理。故本院以長
    庚紀念醫院分別於96年11月19日、97年2月4日、97年9月1日
    所開立之診斷證明書所載，認原告因本件事故受有傷害致其
    薪資損失之天數應為五個月，是原告請求被告連帶賠償其薪
    資損失應為90,000元（18000×5＝90000），逾此部分之請
    求，尚乏依據，不應准許。
  5.慰撫金部分：
    按不法侵害他人之人格權，被害人受有非財產上損害，請求
    加害人賠償相當金額之慰撫金時，法院對於慰撫金之量定，
    應斟酌實際加害情形、所造成之影響、被害人痛苦之程度、
    兩造之身分地位經濟情形及其他各種狀況，以核定相當之數
    額，最高法院47年台上字第1221號、51年台上字第223號判
    例可資參照。查原告因被告王志前揭侵權行為致受有左肺
    鈍傷、第三至第九肋骨骨折併氣胸血胸、左大腿骨開放性粉
    碎性骨折、左肩胛骨骨折、右手遠端橈骨骨折等傷害，而原
    告於96年8月23日出院時仍因癒合不良，醫生囑言建議宜休
    養三個月等情，有長庚紀念醫院診斷證明書附卷可參。是系
    爭事故造成原告生活上之不便以及精神上之煎熬可謂極大，
    原告請求被告連帶賠償非財產上損害之精神慰藉金，洵無不
    合。次查，原告95年度所得總額為259,430元、財產總額為
    798,338元，有原告之稅務電子閘門財產所得調件明細表在
    卷可稽，而被告王志95年度所得為13,527元，名下並無任
    何財產，亦有被告王志之稅務電子閘門財產所得調件明細
    表附卷可參，被告東亞保全公司之資本額則為40,000,000元
    ，有被告東亞保全公司之公司變更登記表在卷可佐，是本院
    衡量兩造身份、地位、經濟情況、侵權行為情節之輕重及原
    告所受痛苦之程度等一切情狀，認原告請求非財產上之損害
    賠償600,000元，顯屬過高，應以400,000元較為適當。
  6.綜上，原告因本件侵權行為得請求被告連帶賠償之金額，為
    醫療費用30,182元、救護車費用5,100元、看護費用146,247
    元、交通費用22,000元、薪資損失90,000元及精神慰藉金
    400,000元，共計693,529元。
(三)、綜上所述，被告原應連帶給付原告之賠償金額為693,529元
    ，惟因原告先前已受償237,138元，經扣除後，被告應連帶
    給付原告456,391元。從而，原告本於侵權行為之損害賠償
    請求權，請求被告連帶賠償原告456,391元，及被告東亞保
    全公司自起訴狀繕本送達翌日即97年4月3日起，被告王志
    自起訴狀繕本送達翌日即97年8月2日起，均至清償日止，按
    年息百分之5計算之利息，為有理由，應予准許，逾此範圍
    之請求，尚乏依據，應予駁回。
五、原告陳明願供擔保，聲請宣告假執行，經核本判決原告勝訴
    部分，要無不當，爰酌定相當之擔保金額宣告之；原告其餘
    假執行之聲請，因該部分訴之駁回而失所依據，應予駁回。
六、兩造其餘攻擊防禦方法及舉證，因本件事證已臻明確，且與
    判決基礎不生影響，爰不一一論述，附此敘明。
七、據上論結，本件原告之訴為一部有理由，一部無理由，依民
    事訴訟法第385條第1項前段、第79條、第85條第2項、第390
    條第2項，判決如主文。
中    華    民    國    97    年    10    月    21    日
                  民事第二庭    法  官  彭淑苑
以上正本係照原本作成。
如對本判決上訴，須於判決送達後20日內向本院提出上訴狀。
中    華    民    國    97    年    10    月    21    日
                                書記官  王恬如


司法院資訊處製作；財團法人民間司法改革基金會備份。
